【裁判字號】    99,消債抗,33
【裁判日期】    990202
【裁判案由】    聲請更生程序
【裁判全文】
臺灣高雄地方法院民事裁定            99年度消債抗字第33號
抗  告  人  甲○○
代  理  人  薛政宏律師
上列抗告人因消費者債務清理事件聲請更生，對於中華民國98年
12月31日本院98年度消債更字第1308號裁定提起抗告，本院裁定
如下：
    主  文
抗告駁回。
抗告程序費用新臺幣壹仟元由抗告人負擔。
    理  由
一、抗告意旨略以：抗告人扶養親屬之費用，多屬零散之費用，
    並未開立單據，縱有單據亦因時日久遠而遺失，故抗告人未
    提出扶養費用支出明細實係有事實上之困難，而抗告人已於
    財產收入狀況說明書中，將抗告人扶養親屬之費用綜合所得
    稅扶養親屬免稅額新臺幣（下同）82,000元即每月6,833 元
    計算，原審竟對此標準未予審酌，逕以抗告人無法提出扶養
    費支出明細依據為由，駁回抗告人關於扶養費之主張，顯然
    不當；又以抗告人現今每月薪資約31,410元，扣除個人必要
    生活費11,309元、所應分擔3 名子女及父母之扶養費10,249
    元、3,416 元後，每月僅餘6,436 元，顯然低於前所為前置
    協商之債權銀行所提出每月7,000 元之還款金額，故抗告人
    確有收入不足支出協商金額之情事，並已陷於不能清償，原
    審之認定實有違誤，爰依法提起本件抗告等語，並聲明：原
    裁定廢棄，並准予抗告人開始更生程序。
二、按債務人不能清償債務或有不能清償之虞，且無擔保或無優
    先權之債務總額未逾新臺幣1,200 萬元者，於法院裁定開始
    清算程序或宣告破產前，得向法院聲請更生，消費者債務清
    理條例第3 條、第42條第1 項分別定有明文。又聲請更生或
    清算不合程式或不備其他要件者，法院應以裁定駁回之，但
    其情形可以補正者，法院應定期間先命補正，復為同條例第
    8 條所明定。
三、經查：
  (一)抗告人積欠金融機構之債務，前與最大債權銀行中國信託商
    業銀行申請前置協商，經該行於民國98年9 月15日以抗告人
    未能接受顯足以負擔之還款方案為由而協商不成立等情，業
    據抗告人提出債權人清冊、財團法人金融聯合徵信中心當事
    人查詢個人資料回覆書、前置協商不成立通知書等件在卷可
    稽（見原審卷第9 頁、第14頁、第10頁），堪認為真實。
  (二)又抗告人主張其任職於高菖企業股份有限公司，於98年1 月
    至10月總收入為314,103 元，故月收入為31,410元云云，並
    提出存摺明細為證。惟依抗告人於原審所提之存摺明細所載
    ，其自98年1 月起至同年11月止，除有其註記之薪資及業績
    獎金之匯入款項外，尚有其任職公司匯入8 千至1 萬元不等
    款項未一併計入上開平均薪資中，抗告人雖稱此等未計入之
    款項係公司車加油費，由其代墊後再向公司請款，並非薪資
    收入云云，惟其未提出相關單據以實其說，所陳已難遽信為
    真，且由其於96、97年度之總收入各為438,755 元、437,47
    7 元，有各該年度之綜合所得稅各類所得資料清單足稽（見
    原審卷第11頁至第12頁），足見其於96、97年間之平均月收
    入各為36,563元、36,456元，故本院認其每月薪資應非僅其
    31,410元，至少應以97年之月收入36,456元計算其每月所得
    較為合理。
  (三)再關於抗告人每月必要費用部分，因消費者債務清理條例之
    立法目的，係為使不幸陷入經濟困境之人得以清理債務、重
    建生活，並在清理過程中能保有符合人性尊嚴之最低基本生
    活，而非維持債務人過去慣常之寬逸生活，是於評估履行原
    協商方案是否顯有重大困難時，並非由聲請人任意主張其基
    本生活費用之數額，否則將造成揮霍無度以致清償能力降低
    ，反而易使更生程序無從進行，因此本院認應以抗告人居住
    之高雄市依內政部社會司所公佈之99年度最低生活費用，即
    每月11,309元計算聲請人之最低生活費為宜。另抗告人主張
    需負擔3 名子女之扶養費用部分，固提出長男、次男之戶籍
    謄本、96至97年度綜合所得稅各類所得資料清單、財產資料
    歸屬清單為證（見原審卷第22至23頁、第56至61頁），惟查
    其長子業已成年（民國78年生），並於96、97年度領有薪資
    所得，難認有受抗告人扶養之必要；又其次子名下無財產，
    96、97年度並皆無所得，故抗告人主張扶養次子一節尚堪採
    信，而其次子之扶養義務人有2 人，抗告人主張以扶養親屬
    免稅額計算其次子之扶養費為3, 417元因屬合理自堪採信。
    至於抗告人主張須扶養其女（此係與無婚姻關係之第三人張
    淑娟所生）部分，因抗告人並未提出其女之身分、財產所得
    等相關資料，原審前乃於98年10月21日裁定命其提出其女之
    財產歸屬資料及96、97年度綜合所得稅資料，或提出身份證
    字號、戶籍謄本以供審認所述是否屬實，然其仍未提出，並
    於98年12月3 日民事陳報狀中陳述其與其女及張淑娟均少有
    聯繫，則依此觀之，實難認抗告人有實際支出其女之扶養費
    用，故其此部分主張核無足採。
  (四)另抗告人主張須扶養其父母部分，固提出戶籍謄本、其父母
    96、97年度綜合所得稅各類所得資料清單及財產歸屬資料清
    單等件為證（見原審卷第22頁至第23頁、第50頁至第55頁）
    ，惟其父韋少明名下有4 筆土地、1 筆房屋，其財產價值僅
    依公告現值計算即高達2,001,600 元，有其父之財產歸屬資
    料清單在卷可稽，故依其父之財力，尚不足以認定有何不能
    維持生活而有受扶養之必要情形。又就其母黃鳳招部分，依
    上開財產所得資料顯示其母名下無財產，96、97年度亦無所
    得，故抗告人主張扶養其母部分尚屬可採，惟其母之法定扶
    養義務人包括抗告人在內之兄弟姊妹4 人及抗告人之父共計
    5 人，抗告人陳稱係以98年度綜合所得稅扶養親屬免稅額82
    ,000元計算其母之扶養費，則其每月支出其母之扶養費應為
    1,367 元（計算式＝82,000÷12÷5 ）始為合理可採。
  (五)基上足認抗告人每月收入約有36,456元，如扣除其必要生活
    費11,309元、次子及其母之扶養費3,417 元、1,367 元後，
    每月應尚餘2 萬餘元可供清償債務，縱使從寬以內政部社會
    司所公佈之99年度最低生活費用即每月11,309元計算扶養費
    之支出，抗告人扶養次子及母親之生活費為7,917 元（計算
    式＝11 ,309 ÷2+11,309÷5 ），抗告人亦尚有1 萬5 千餘
    元足供清償上開債務，而以抗告人前與最大債權銀行中國信
    託銀行申請前置協商時，該行提出之協商方案為利率5 ％，
    每月還款7,000 元，有前置協商不成立通知書在卷可稽（見
    原審卷第10頁），則抗告人既有上開每月所餘金額，顯非無
    法負擔債權銀行提供之還款方案；又本院依職權審認抗告人
    總債務為719,327 元，以上開每月可供償還額計算，該債務
    應約於2 至4 年間即可清償完畢，故其在有固定收入情形，
    應可在未來相當期限內可逐步將債務清償完畢，自無不能清
    償債務或不能清償之虞之情事，況由其提出之財團法人金融
    聯合徵信中心當事人綜合信用報告顯示其積欠之債務均在持
    續繳款中，且多無遲延之情，顯無不能清償之情，故其聲請
    更生自屬要件不備堪以認定。
四、綜上所述，抗告人並無不能清償債務或有不能清償債務之虞
    之情形，其本件更生之聲請與上述之法定要件不符，即無從
    准許，而應予以駁回。原審駁回抗告人更生聲請之理由雖有
    不同，惟抗告人既無不能清償或不能清償之虞之情形，原審
    駁回抗告人更生之聲請即無違誤。抗告意旨指摘原裁定不當
    ，求予廢棄另為裁定，為無理由，應予駁回。
五、據上論結，本件抗告為無理由，爰依消費者債務清理條例第
    15條、民事訴訟法第495 條之1 第1 項、第449 條第2 項、
    第95條、第78條，裁定如主文。
中    華    民    國    99    年    2     月     2    日
                  民事第四庭  審判長法  官  黃宏欽
                                    法  官  楊淑儀
                                    法  官  楊淑珍
上為正本係照原本作成。
本裁定不得再抗告。
中    華    民    國    99    年    2     月     2    日
                                    書記官  吳良美

司法院資訊處製作；財團法人民間司法改革基金會備份。
